臺灣高等法院臺南分院刑事判決　　　　九十一年度上易字第六四一號　Ａ
　　　上　訴　人
　　　即　被　告　甲　○　○
右上訴人因詐欺案件，不服臺灣嘉義地方法院九十年度易字第六九六號中華民國九十
一年四月二日第一審判決（起訴案號：臺灣嘉義地方法院檢察署九十年度偵字第二七
九五號），提起上訴，本院判決如左：
      主      文
原判決撤銷。
甲○○連續意圖為自己不法之所有，以詐術使人將本人之物交付，處有期徒刑壹年貳
月。
      事      實
一、甲○○（原名邱創前）以從事檳榔銷售為業，明知其於民國八十七年間，已無資
    力，且積欠他人債務達新台幣（下同）四、五百萬元，他業虧損達七十餘萬元，
    每月猶須支付地下錢莊七萬餘元之債款，已無償債能力，竟基於意圖為自己不法
    所有之概括犯意，佯以銷貨後即付貨款之詞，自八十八年十二月六日起至八十九
    年三月二十日止，先後向住在嘉義縣竹崎鄉緞繻村一鄰十號之檳榔大盤商乙○○
    （起訴書及原判決均誤載為陳正忠，下同），訂購二百五十五萬七千二百十三元
    二角（總價二百九十八萬九千五百九十八元，應扣除退碼四十三萬二千三百八十
    四元八角）之檳榔，使乙○○誤信其資力及付款之誠意，而陷於錯誤後，如數交
    付予前來取貨之甲○○。其間甲○○並於八十九年一月二十八日，在嘉義縣竹崎
    鄉乙○○住處，交付十七萬五千元之客票一張及其所簽發以永靖鄉農會信用部為
    付款人、帳號0000000之七號、票號ＦＡ0000000至ＦＡ0000
    000號、票載發票日各為八十九年三月二十日、四月十日、四月二十日、四月
    三十日及五月十五日、面額均為三十萬元之支票五張予乙○○，以取信乙○○。
    甲○○取得上揭檳榔後，並未付款，催討無著，而甲○○除所交付之十七萬五千
    元客票經提示獲兌現及零星匯款計二十二萬元外，其餘支票均未兌現，始知受騙
    ，迄今尚有二百十六萬二千二百十三元二角貨款未付。
二、案經乙○○訴由臺灣嘉義地方法院檢察署檢察官偵查起訴。
    理  由
一、訊據上訴人即被告甲○○坦承於右揭時、地向告訴人乙○○購買檳榔，且僅支付
    部分之貨款等情，惟否認有詐欺取財犯行，辯稱：其欠告訴人貨款二百萬元，其
    還三十七萬元，其等會算過，會算時其未在場，其有開給他本票，告訴人提出之
    會算單，其中八十八年十二月三十一日送給陳正輝是其介紹的，貨也送給陳正輝
    ，不應該向其收錢，八十九年一月二十四日為何一天有二張送貨單，八十八年一
    月三日估價單夾在一月五日、七日，日期還沒到，怎可能去拿貨，退碼有四十幾
    萬元，不是二十七萬元，退碼是按估價單全部檳榔粒數加起來乘以○．二元，其
    真的有欠告訴人錢，但並不是要騙他，其有錢會匯給他，其請求他慢慢還，他不
    要，其只是欠他錢沒有詐欺他云云。經查：
（一）被告自八十七年間，即有鉅額負債及虧損情事，又向告訴人乙○○取得上揭檳
      榔後，所銷售之金額，係供清償前欠他人債務之用，並未支付告訴人等情，業
      據被告供承不諱，被告既明知其營運狀況不良，收入已不足肆應虧損，且有高
      額之負債，竟仍向告訴人訂購大批檳榔貨品，所收貨款復不支付告訴人，其有
      為自己不法所有之意圖甚明。被告購買檳榔貨品，所交付之十七萬五千元客票
      經提示雖獲兌現及於八十九年三、四月間，雖曾零星電匯合計二十二萬元予告
      訴人，僅清償係所購貨款之一小部分或事後償還貨款，仍難因此遽認被告無不
      法所有之意圖。
（二）被告自八十八年十二月二十日起，即有退票記錄，於八十九年三月三日，更經
      公告列為拒絕往來戶，此有彰化縣永靖鄉農會函送之退補票記錄及拒往資料附
      卷可稽，其虛掩上情，利用與告訴人久為交易之信用，以信用交易或交付支票
      之遠期交易，佯為銷貨後即付貨款之方式，向告訴人訂購並取得大批之檳榔貨
      品，使告訴人陷於錯誤，誤以為真，嗣所持支票退票，又追索無著，受有損害
      ，有告訴人所提之估價單影本、支票及退票理由單等影本附卷可稽，被告確有
      施用詐術，使告訴人陷於錯誤而交付檳榔貨品。
（三）被告於原審辯稱：因部分檳榔攤欠款未償資云云，但查，被告所提卷附之本票
      影本，其發票日均在八十八年中旬或八十九年底間，核與被告向告訴人取貨之
      日相距數月或達一年，不具關連；況被告業已自承以告訴人之檳榔貨品銷貨得
      款二百餘萬元，供為他償，適見所辯無足採信。
（四）被告辯稱：告訴人提出之會算單，其中八十八年十二月三十一日送給陳正輝是
      其介紹的，貨也送給陳正輝，不應該向其收錢云云，惟據告訴人於本院審理時
      指稱：「（陳正輝貨送給誰？）貨是用他（指被告）的名義寄給陳正輝，估價
      單上有他簽名的「前」（按被告原名邱創前）字。」等語，足見被告係以其名
      義向告訴人購買檳榔，至於購買後，被告指定寄給陳正輝，其購賣人仍為被告
      ，告訴人向被告收取貨款並無不妥，此部分被告所辯，尚非可採。
（五）被告辯稱：告訴人提出之會算單，八十九年一月二十四日為何一天有二張送貨
      單，八十八年一月三日估價單夾在一月五日、七日，日期還沒到，怎可能去拿
      貨云云，據告訴人於本院審理時指稱：「（八十九年一月二十四日為何一天有
      二張送貨單？）有可能前一批訂的貨被告急著要走，和後一批一起開。」「（
      對金額有意見？）他拿檳榔時有時會漏開，事實上他有拿這些東西，第二天或
      第三天來時我們才補開。八十八年一月三日的這一張會在一月五日之後是因為
      他實際上拿檳榔在一月三日當天沒有開估價單。」等語，被告此部分之辯解，
      亦無足取，
（六）據告訴人於本院審理時指稱：「（實際金額有沒有會算過，有無會算單？）我
      們算總數，然後依照我們的行規每棵檳榔退碼若干，總數二百九十九萬七千一
      百八十六元，扣除退碼二十七萬三千零八元，已兌現客票十七萬五千元、零星
      匯款總共二十二萬元，尚欠二百三十二萬九千一百七十八元。」等語，固提出
      被告訂貨金額一份（附於本院本審卷）及估價單（送貨單）影本四十六份（附
      於偵查卷第六頁至第十一頁、第十三頁至第十五頁）為證，惟經本院本審核對
      該被告訂貨金額所載金額與估價單（送貨單）所載金額結果，除其中被告八十
      八年十二月八日購買檳榔金額應為四萬一千三百十四元，而非四萬一千九百五
      十二元；八十九年一月五日購買檳榔金額應為二萬六千二百九十五元，而非三
      萬零二百九十五元；八十九年二月一日購買檳榔金額應為十萬八千五百七十三
      元，而非十一萬三千九百三十三元；八十九年二月二十五日購買檳榔金額應為
      八萬五千四百四十六元，而非八萬三千零三十六元外，均相符，總價應為二百
      九十八萬九千五百九十八元，而非二百九十九萬七千一百八十六元。又被告所
      購檳榔共計二百十六萬一千九百二十四粒，每粒○．二元計算退碼，退碼金額
      總共應為四十三萬二千三百八十四元八角，而非總共購買一百三十六萬五千四
      百四十粒，退碼金額共二十七萬三千零八元。被告向告訴人訂購檳榔貨品共二
      百五十五萬七千二百十三元二角（總價二百九十八萬九千五百九十八元，扣除
      退碼四十三萬二千三百八十四元八角），迄今尚欠二百十六萬二千二百十三元
      二角貨款（總價二百九十八萬九千五百九十八元，扣除退碼四十三萬二千三百
      八十四元八角、兌現克票十七萬五千元、零星會款二十二萬元），而非訂購檳
      榔貨品共二百七十二萬四千一百七十八元，迄今亦非尚欠二百三十二萬九千一
      百七十八元貨款未付，被告所辯退碼有四十幾萬元，不是二十七萬元等語，尚
      可採信。
（七）綜上所述，被告所辯無非卸責之詞，不足採信，事證明確，被告詐欺取財犯行
      堪以認定。
二、核被告所為，係犯刑法第三百三十九條第一項之詐欺取財罪。被告先後多次詐欺
    取財犯行，時間緊接，犯罪構成要件相同，顯係基於概括犯意為之，為連續犯，
    應依刑法第五十六條規定以一罪論，並加重其刑。
三、原審認被告罪證明確。予以論罪科刑，固非無見，惟查，被告向告訴人訂購檳榔
    貨品共二百五十五萬七千二百十三元二角（總價二百九十八萬九千五百九十八元
    ，應扣除退碼四十三萬二千三百八十四元八角），迄今尚有二百十六萬二千二百
    十三元二角貨款未付，原判決認為被告向告訴人訂購檳榔貨品共二百七十二萬四
    千一百七十八元（總價二百九十九萬七千一百八十六元，應扣除退碼二十七萬三
    千零八元），迄今尚有二百三十二萬九千一百七十八元貨款未付，即有未洽。被
    告上訴否認有詐欺取財犯行，固為無理由，惟原判決既有可議，應由本院將原判
    決撤銷改判。爰審酌被告犯罪之動機、目的、手段、素行、所詐得金額達二百餘
    萬元，使被害人血本無歸及犯後迄今二年仍未全部清償貨款等一切情狀，量處如
    主文所示之刑。
據上論結，應依刑事訴訟法第三百六十九條第一項前段、第三百六十四條、第二百九
十九條第一項前段、刑法第五十六條、第三百三十九條第一項，罰金罰鍰提高標準條
例第一條前段，判決如主文。
本案經檢察官劉得鉦到庭執行職務。
中    華    民    國      九十一      年      八      月      一      日
                                  臺灣高等法院臺南分院刑事第二庭
                                      審判長法官  游    明    仁
                                            法官  林    永    茂
                                            法官  陳    清    溪
右正本證明與原本無異。
不得上訴。
                                      法院書記官  趙    玲    瓏
中    華    民    國      九十一      年      八      月       五       日
附錄法條：
刑法第三百三十九條第一項
意圖為自己或第三人不法之所有，以詐術使人將本人或第三人之物交付者，處五年以
下有期徒刑、拘役或科或併科一千元以下罰金。
